【裁判字號】    99,上訴,1211
【裁判日期】    990908
【裁判案由】    臺灣地區與大陸地區人民關係條例等
【裁判全文】
臺灣高等法院臺中分院刑事判決        99年度上訴字第1211號
上  訴  人
即  被  告  乙○○
上列上訴人因違反臺灣地區與大陸地區人民關係條例等案件，不
服臺灣彰化地方法院98年度訴字第1860號中華民國99年4月21日
第一審判決（起訴案號：臺灣彰化地方法院檢察署98年度偵字第
8758號），提起上訴，本院判決如下：
    主  文
上訴駁回。
    理  由
一、按依刑事訴訟法第350條、第361條、第362條、第367條規定
    ，不服地方法院之第一審判決而上訴者，須提出上訴書狀，
    並應敘述具體理由，為上訴必備之程式；其所提出之書狀未
    敘述上訴理由，或僅曾以言詞陳述上訴理由者，均應於上訴
    期間屆滿後20日內補提理由書於第一審法院。第一審法院經
    形式審查，認逾期未補提上訴理由者，應定期間先命補正；
    逾期未補正者，為上訴不合法律上之程式，應以裁定駁回。
    倘已提出上訴理由，但所提非屬具體理由者，則由第二審法
    院以上訴不合法律上之程式，判決駁回。而所謂具體理由，
    必係依據卷內既有訴訟資料或提出新事證，指摘或表明第一
    審判決有何採證認事、用法或量刑等足以影響判決本旨之不
    當或違法，而構成應予撤銷之具體事由，始克當之（例如：
    依憑證據法則具體指出所採證據何以不具證據能力，或依憑
    卷證資料，明確指出所為證據證明力之判斷如何違背經驗、
    論理法則）；倘僅泛言原判決認定事實錯誤、違背法令、量
    刑失之過重或輕縱，而未依上揭意旨指出具體事由，或形式
    上雖已指出具體事由，然該事由縱使屬實，亦不足以認為原
    判決有何不當或違法者（例如：對不具有調查必要性之證據
    ，法院未依聲請調查亦未說明理由，或援用證據不當，但除
    去該證據仍應為同一事實之認定），皆難謂係具體理由，俾
    與第二審上訴制度旨在請求第二審法院撤銷、變更第一審不
    當或違法之判決，以實現個案救濟之立法目的相契合，並節
    制濫行上訴（最高法院97年度臺上字第892號刑事判決意旨
    參照）。
二、本件上訴人即被告乙○○（下稱被告）上訴狀所載理由略謂
    ：被告並不知悉甲○○與袁海英洽談結婚之過程，有關甲○
    ○是否為假結婚之事，被告並不知道，被告是受王楚風所利
    用，才幫忙接機等事宜。又被告並未保管袁海英之證件，袁
    海英被查獲時，被告當時在大陸，有被告之出入境資料可佐
    ，而當天甲○○也曾將袁海英之證件送至警局，由此可證明
    被告並未保管袁海英之證件，袁海英對被告不利之陳述，顯
    有誤會。被告也不知道袁海英託洪鴻諭交付之款項係賣淫所
    得，被告純係基於照顧鄉親之善意，而受託處理事務，實無
    參與袁海英假結婚來台之事，為此提起上訴云云。
三、經查：
(一)本件被告乙○○因不服地方法院之第一審判決，於99年4月
    30 日向原審法院具狀聲明上訴，並於同年5月31日提出上訴
    理由狀敘明上訴理由。依刑事訴訟法第361條第2項條文、立
    法修正理由及上開最高法院判決意旨，倘已提出上訴理由，
    但所提非屬具體理由者，由第二審法院以上訴不合法律上之
    程式，以判決駁回之。至於上訴理由是否具體，係屬第二審
    法院審查範圍，不在命補正之列（參見法院辦理刑事訴訟案
    件應行注意事項第162點），合先敘明。
(二)原審判決就認定被告乙○○犯罪所憑之證據，已經詳細調查
    審酌，對於被告否認犯罪所執之前開辯解何以不足採信，亦
    已憑卷內證據資料，於理由內詳為指駁說明，經核並無違背
    證據及論理法則。被告乙○○上訴固具備形式上之理由，但
    其並未提出新事證以供調查，亦未依據卷內之訴訟資料，指
    摘原審判決有何足以影響判決本旨之不當或違法，構成應予
    撤銷之具體事由。其僅執前詞，空言否認有何意圖營利使大
    陸地區人民非法入境臺灣及使公務員登載不實之行為，指摘
    原判決認定事實不當云云；惟查，證據之取捨及證據證明力
    如何，均屬事實審法院得自由裁量、判斷之職權，茍其此項
    裁量、判斷，並不悖乎通常一般人日常生活經驗之定則或論
    理法則，又於判決內論敘其何以作此判斷之心證理由者，即
    不得任意指摘其為違法。而認定犯罪事實所憑之證據，並不
    以直接證據為限，間接證據亦包括在內，審理事實之法院綜
    合卷內之直接、間接證據，本於推理作用，於通常一般之人
    均不致有所懷疑，得確信其為真實之程度者，即得據之為有
    罪之認定。本件原判決既已詳敘被告乙○○所為否認犯罪之
    辯詞何以不足採信，以及關於被告確有意圖營利使大陸地區
    人民非法入境臺灣及使公務員登載不實之犯行所憑之證據及
    理由，所為論述又未悖乎通常一般人日常生活經驗之定則或
    論理法則，上訴人自不得任意指摘其為違法。被告乙○○上
    訴意旨猶執前詞，對於原判決已說明事項及屬原審採證認事
    職權之適法行使，徒憑己見另為不同之評價，再事爭執，尚
    不足以動搖原判決認定犯罪事實及量刑之基礎，難認係具體
    理由。其上訴顯然違背法律上之程式，應予駁回，並不經言
    詞辯論為之。
四、據上論斷，應依刑事訴訟法第367條前段、第372條，判決如
    主文。
中    華    民    國    99    年    9    月    8      日
            刑事第十一庭  審判長法  官  郭  同  奇
                                法  官  陳  慧  珊
                                法  官  洪  曉  能
以上正本證明與原本無異。
意圖營利，使大陸地區人民非法入境臺灣罪部分得上訴；
使公務員登載不實罪部分不得上訴
如不服本判決應於收受送達後十日內向本院提出上訴狀，其未敘
述上訴之理由者並得於提起上訴後十日內向本院補提理由書（均
須按他造當事人之人數附繕本）「切勿逕送上級法院」。
                                書記官  林  明  冬
中    華    民    國    99    年    9    月    8      日

司法院資訊處製作；財團法人民間司法改革基金會備份。
